# 请教陈版－关于长期股权投资对子公司追溯调整问题

提问人：yuanhang0000 时间：2011-03-09 19:18:43
陈老师，您好！有 3 个问题想请教您。
1 ）假设一个企业的IPO，其申报年度为 2009 年、 2010 年和 2011 年，企业目前仍执行老准则，但是其长期股权投资下对子公司的投资在老准则下并没有按照权益法核算，现在从 2009 年 1 月 1 日起，视同其首次执行新准则，是否先需要将对子公司的长期股权投资进行会计差错更正，即由成本法改为权益法，然后再进行会计政策变更，由权益法改为成本法？
2 ）原始财务报表指的是企业在所得税汇算清缴时附送的财务报表？
3 ）假设在企业IPO审计中，申报年度拟为 2009 年、 2010 年、 2011 年，企业在 2010 年进行了前期会计差错更正，用以前年度损益调整调整了 09 年的相关科目，并做进了 2010 年的账套里。在重述 2010 年财务报表期初数和上年数的同时，是否还要求企业重述 2009 年度财务报表?如果重述 2009 年财务报表，重述后的 2009 年的财务报表与其 2009 年的纳税申报表不一致。此外，在开 2009 年度审计工作底稿时，是在原始财务报表的基础上，先过入企业在 2010 年进行的 2009 年度的会计差错更正的调整分录，然后在此基础上，再进行我们的审计调整，这样是否可行！
多谢陈老师！！！

回答人：chenyiwei
1 、由于对子公司的长期股权投资由权益法变为成本法属于首次执行日追溯调整事项，因此请考虑该企业目前的成本法核算结果是否自投资取得时起就符合新准则下对子公司的成本法核算规定（尤其是：如果对子公司的该项投资是以同一控制下合并等特殊方式取得的，则初始计量也应当符合新准则下的相应规定；如果账面价值和计税基础存在差异且符合递延所得税确认条件的，是否确认了递延所得税资产或负债等）。如果目前的核算结果符合“自取得投资之日起就按新准则核算”应达到效果的要求，则可以不做出先更正为权益法再追溯调整的处理。
2 、原始财务报表是指最近三年原企业或股份公司的原始财务报告是指报告期各年度提供给地方财政、税务部门的财务报告。
3 、需重述申报财务报表中包含的 2009 年度财务报表，视同该差错在当初发生时即已更正。由此申报报表和原始报表会出现差异，需在原始报表和申报报表的差异专项说明中对该项差错更正事项予以说明。